【裁判字號】    98,交上訴,163
【裁判日期】    980324
【裁判案由】    肇事逃逸罪
【裁判全文】
臺灣高等法院臺中分院刑事判決       98年度交上訴字第163號
上  訴  人
即  被  告  乙○○
選任辯護人  蕭道隆律師
上列上訴人因肇事逃逸罪案件，不服臺灣臺中地方法院97年度交
訴字第298號中華民國97年12月5日第一審判決（起訴案號：臺灣
臺中地方法院檢察署97年度偵緝字第2133號），提起上訴，本院
判決如下：
    主  文
上訴駁回。
    犯罪事實
一、乙○○前於民國91年間因違背安全駕駛致交通危險罪案，經
    台灣台中地方法院以91年度沙交簡字第刑事簡易判決判處拘
    役50日，於91年11月19日執行完畢。又於95年間，因公共危
    險案件，經台灣台中地方法院以95年度中交簡字第2293號刑
    事判決判處有期徒刑3月確定，於96年2月5日易科罰金執行
    完畢。96年9月30日上午8時30分，乙○○騎乘MEM-696號機
    車，沿臺中市○○路由永春東二路往黎明路方向行駛，行經
    環中路及永春東三路口時，因疏失而撞擊丙○○所騎乘之車
    牌號碼OBD-069號機車，致丙○○受有頸部扭傷、右肩挫傷
    、肢體多處挫擦傷等傷害（過失傷害犯行部分，業據丙○○
    撤回告訴，經檢察官不起訴處分確定）。乙○○於駕駛動力
    交通工具肇事，明知已致人於傷後，雖有下車察看，然未報
    警或通報救護車求救，反而另行基於肇事逃逸之犯意，未留
    下任何聯絡資料，即騎車離開現場，嗣經警依路人所提供之
    車牌號碼循線查獲。
二、案經台中市警察局第四分局移送台灣台中地方法院檢察署檢
    察官偵查起訴。
    理    由
一、上訴人即被告乙○○（下稱被告）於本院審理時，承認於上
    開時地，駕駛機車與證人即被害人丙○○所騎機車肇事，但
    辯稱：伊未看到丙○○受傷，肇事後，伊幫丙○○車子牽到
    路邊，伊自己也受傷，有跟丙○○講幾句話，伊告訴丙○○
    要前往工作，伊沒有肇事逃逸云云。辯護人為被告辯護稱：
    被告對於被害人丙○○因車禍受有外傷之事實，並無認識。
    反而認為自己受有外傷，但因急於上班，又無大礙，所以自
    認倒楣離開，客觀上亦無擅自離開肇事現場，僅是急於上班
    及欲抹藥止血。被告於發生車禍之處置方法，雖有瑕疵，但
    絕無逃逸之意思及行為。偵查及原審法院筆錄內，從訊問方
    式及問題內，被告顯是在對「肇事逃逸」之法律用語不清楚
    下，所為之回答，則回答之內容自不能逕為被告不利之認定
    云云。
二、經查：
(一)、被告於原審法院及本院審理時，均承認於上開時地，騎機車
    肇事，致被害人丙○○人車倒地之事實（見本院審理卷第8
    頁）。
(二)、證人即被害人丙○○於本院審理時，證稱：「（當時被告車
    子距離撞擊點多遠？）我起來看到被告已經在斜前方，並已
    經站立牽他車子，再牽我的車子。」「（被告當時說什麼？
    ）被告說各自就醫。」「（當時你看到被告是否有外傷？）
    當時十月，是冬天所以大家都有穿長袖外套，我沒有看到。
    」「（你傷勢如何？）我左手腕流血擦傷、黑青現在還有疤
    痕；左腳膝蓋破皮擦傷，當時我穿長褲，長褲有磨破；膝蓋
    傷外露，…。」「（被告告訴你幾句話？）一開始我告訴被
    告闖紅燈，被告不承認說是我闖紅燈，現場有一路人劉永芳
    也說被告闖紅燈，被告就說那各自就醫。」「我不知道（被
    告車牌號碼），是後來報案的人告訴我的。」「（當場被告
    是否留下聯絡方式？）沒有。」等語（見本院審理卷第36頁
    ）。被害人丙○○因本件車禍受有頸部扭傷、右肩挫傷、肢
    體多處挫擦傷等傷害，亦有林新醫院所出具之診斷証明書可
    憑（見警卷第19頁）。
(三)、此外，復有林新醫院診斷證明書、道路交通事故現場圖、道
    路交通事故調查報告表(一)及(二)、肇事現場照片7張附卷可參
    。
(四)、依上開事證，足以認定被告有於事實欄所載騎機車肇事，致
    受害人丙○○受有傷害，未將被害人送醫，亦未等警察至現
    場處理，未留下任何聯絡資料，即離開現場之事實。茲須審
    究者，為被告是否已知悉被害人因本件車禍受有傷害，仍未
    經警方到場及將被害人送醫，即離開事故現場。查被告已於
    原審就肇事致人受傷後，未經警方至現場處理，即逃離現場
    之事實，明白承認。且被害人丙○○於本院證述：「我左手
    腕流血擦傷、黑青現在還有疤痕；左腳膝蓋破皮擦傷，當時
    我穿長褲，長褲有磨破；膝蓋傷外露」「被告說各自就醫」
    等語，足認被告於肇事後，離開事故現場前，即已知悉丙○
    ○已因本件車禍受有傷害。被告未將被害人送醫及留在現場
    等候警方處理，且未留下聯絡資料，即擅離事故現場，其有
    逃逸之行為亦甚明確。至被告及其辯護人辯稱被告亦受有外
    傷，因急於上班，又無大礙，所以自認倒楣離開，僅是急於
    上班及欲抹藥止血云云，係被告逃離現場之動機，不能為被
    告無逃逸之犯意之依據。
三、證據能力之說明：
(一)、被告於原審自白犯罪，具有任意性，且與事實相符，有證據
    能力。辯護人爭執被告係對法律用語不清楚下，所為之回答
    ，不能逕為被告不利之認定，不足採據。
(二)、林新醫院診斷證明書係出具之醫師業務上所製作之證明書，
    並無顯有不可信之情況，依刑事訴訟法第159條之4第2款規
    定，有證據能力。
(三)、道路交通事故現場圖、道路交通事故調查報告表(一)及(二)、肇
    事現場照片7張，係執行交通勤務之警察，於接受報案後，
    至事故現場，職務上製作之紀錄文書（現場照片亦成為文書
    內容），並無顯有不可信之情況，如以之證明有上開交通事
    故發生之事實，有證據能力。
四、被告騎機車肇事，致被害人受有傷害，未將被害人送醫，亦
    未等警方到現場處理，即逃離現場，核犯刑法第185條之4之
    肇事逃逸罪。又被告前於91年間因違背安全駕駛致交通危險
    罪案，經原審法院以91年度沙交簡字第刑事簡易判決判處拘
    役50日，於91年11月19日執行完畢；又於95年間，因公共危
    險案件，經同法院以95年度中交簡字第2293號刑事判決判處
    有期徒刑3月確定，於96年2月5日易科罰金執行完畢，有臺
    灣高等法院被告前案紀錄表一份在卷可證，被告受徒刑之執
    行完畢後，5年以內故意再犯本件有期徒刑以上之罪，為累
    犯，應依刑法第47條第1項規定，加重其刑。原審法院以被
    告犯行明確，適用刑法第185條之4、第47條第1項規定，審
    酌被告素行非佳，惟犯後坦承犯行，頗具悔意，且已與被害
    人達成和解，並經被害人撤回過失傷害部分之告訴，有臺中
    市南屯區調解委員會調解書乙份在卷可佐，態度良好等一切
    情狀，量處有期徒刑七月。認事用法，均無不當，量刑亦屬
    妥適，被告上訴否認犯罪，其上訴為無理由，應予駁回。
據上論斷，應依刑事訴訟法第368條，判決如主文。
本案經檢察官甲○○到庭執行職務。
中    華    民    國    98    年    3    月    24    日
              刑事第五庭  審判長法  官  趙  春  碧
                                法  官  何  秀  燕
                                法  官  賴  恭  利
以上正本證明與原本無異。
如不服本判決應於收受送達後十日內向本院提出上訴狀，其未敘
述上訴之理由者並得於提起上訴後十日內向本院補提理由書（均
須按他造當事人之人數附繕本）。「切勿逕送上級法院」
                                書記官  陳  文  琴
中    華    民    國    98    年    3    月    24    日
中華民國刑法第185條之4
（肇事遺棄罪）
駕駛動力交通工具肇事，致人死傷而逃逸者，處 6 月以上 5 年
以下有期徒
刑。


司法院資訊處製作；財團法人民間司法改革基金會備份。
